【裁判字號】    98,交抗,331
【裁判日期】    980611
【裁判案由】    聲明異議
【裁判全文】
臺灣高等法院高雄分院刑事裁定         98年度交抗字第331號
抗  告  人
即受處分人  甲○○
上列抗告人因違反道路交通管理處罰條例聲明異議案件，不服臺
灣高雄地方法院中華民國98年5 月15日裁定（98年度交聲字第33
7 號），提起抗告，本院裁定如下：
    主  文
抗告駁回。
    理  由
一、抗告意旨略以：本件抗告人收到屏東縣政府警察局舉發違反
    道路交通管理事件通知單，即刻去函要求能提供車牌號碼ZD
    -3265 號於12月2 日，時速81公里超速行駛相片顯示數據之
    證據，詎均未提出。迄98年4 月6 日始在原審提出相片右上
    角81公里之數字，其心態可議，行政草率、馬虎、傲慢、官
    僚。且讓抗告人至交通裁決中心2 次、至法院1 次。為此提
    起抗告，請求舉發裁決單位應賠償造成抗告人時間精神浪費
    無形之損失新台幣1600元云云。
二、原審以：(一)異議意旨略以：異議人即受處分人甲○○於民國
    97年12月2 日上午9 時43分許，駕駛車牌號碼ZD-3265 號自
    小客車，行經臺一線北向內獅路段448.6 公里處時，因行速
    達每小時81公里超過規定最高速限（70公里/ 小時）而為警
    照相逕行舉發，原處分機關乃依道路交通管理處罰條例第40
    條之規定，裁處異議人罰鍰新臺幣（下同）1,600 元；惟舉
    發照片上並無顯示異議人上開車輛之時速，且舉發地點亦無
    速限之標誌，使異議人無從得知該地方有測速機器，爰聲明
    異議，請求撤銷原處分云云。(二)按汽車駕駛人，行車速度，
    超過規定之最高時速，或低於規定之最低時速，除有第43條
    第1 項第2 款情形外，處1,200 元以上2,400 元以下罰鍰。
    道路交通管理處罰條例第40條定有明文；又汽車駕駛人之行
    為有下列情形之一，當場不能或不宜攔截製單舉發者，得逕
    行舉發：七、經以科學儀器取得證據資料證明其行為違規。
    前項第七款之科學儀器應採固定式，並定期於網站公布其設
    置地點。但汽車駕駛人之行為屬下列情形之一者，不在此限
    ：九、行車速度超過規定之最高速限或低於規定之最低速限
    。對於前項第九款之違規行為，採用固定或非固定式科學儀
    器取得證據資料證明者，於一般道路須至少於100 公尺，於
    高速公路、快速公路須至少於300 公尺前，明顯標示之。第
    一項逕行舉發，應記明車輛牌照號碼、車型等可資辨明之資
    料，以汽車所有人為被通知人製單舉發」。道路交通管理處
    罰條例第7 條之2 ，第1 項第7 款、第2 項第9 款、第3 項
    、第4 項亦定有明文。是舉發機關既於一般道路採用科學儀
    器取得證據資料證明，自應於該儀器設置地點前至少100 公
    尺處設置明顯標示，始屬合法而得作為違規事實認定之證據
    。(三)經查：1.異議人於97年12月2 日上午9 時43分許，駕駛
    車牌號碼ZD-3265 號自小客車，行經臺一線北向內獅路段44
    8.6 公里處時，因行速達每小時81公里超過規定最高速限（
    70公里/ 小時）而為警照相逕行舉發，並遭原處分機關裁處
    罰鍰1,600 元之事實，有屏東縣政府警察局屏警交字第VP00
    00000 號舉發違反道路交通管理事件通知單、屏東縣政府98
    年1 月10日函、高雄市政府交通局98年1 月23日高市交裁字
    第裁32-VP000 0000 號裁決書各1 紙附卷可稽（參本院卷第
    6 ～10頁）；而上開測速採證所使用之雷射測速儀（規格為
    24.125GHz K-Ba nd 照相式、廠牌GATSOMETER、型號TYPE24
    ），業經經濟部標準檢驗局於97年9 月15日檢定合格，有效
    期限至98年9 月30日，有經濟部標準檢驗局雷射測速儀檢定
    合格證書1 紙在卷足據（參本院卷第27頁），足認本件警察
    所使用雷射測速槍之準確性，尚無疑問，是異議人於上開時
    、地超速行駛之事實，洵堪認定。2.異議人固辯稱：舉發照
    片上並無顯示異議人上開車輛之時速，且舉發地點亦無速限
    之標誌，使異議人無從得知該地方有測速機器云云。惟查舉
    發照片右上角小方格內，最上方路段欄下第1 行確有顯示異
    議人之行速為81公里等情，業據證人即舉發員警乙○○於本
    院調查時證稱：測速照片右上角最上面顯示的是路段，下來
    第1 行顯示「=081」指的就是汽車的車速等語明確（參本院
    卷第23頁），並有舉發照片1 紙在卷可佐，是異議人辯稱：
    舉發照片上並無顯示異議人上開車輛之時速云云，即屬無稽
    ；再者，本件員警確依規定於距舉發地點（臺一線448.6 公
    里內獅段北上）前方至少100 公尺以上之處（即臺一線448.
    8 公里處）設置有固定式警示標誌之事實，有屏東縣政府警
    察局98年2 月23日屏警交字第098000 9654 號函附之相片在
    卷可查（參本院卷第15～17頁），考其須於測速儀器前方10
    0 公尺處設置警示標誌之立法意旨，無非提醒駕駛人注意並
    遵守各路段時速之限制，倘於測速儀器地點方設立警示標誌
    ，將使駕駛人不及煞車即遭拍照舉發，反而有損於駕駛人權
    益，故異議人辯稱：舉發地點未設速限之標誌，使其無從得
    知該地方有測速機器云云，顯係臨訟杜撰之詞，不足採信。
    況遵守道路交通規則，本為駕駛人之義務，異議人既領有駕
    駛執照，對行車速度應依標誌或標線之規定，自應知之甚明
    ，並有隨時注意並遵守各路段時速限制之義務，自無以是否
    設有速限標示牌及測速警示牌來作為修正駕駛習慣之依據，
    本件警員依測速照相器所得照片取締之結果既正確無誤，異
    議人上開違規事實，實堪認定。(四)綜上所述，本件異議人上
    開違規行為至為顯明，原處分機關乃依道路交通管理處罰條
    例第40條、違反道路交通管理事件統一裁罰基準及處理細則
    第43、44、67條等規定，裁處異議人罰鍰1,600 元，核無違
    誤，認異議無理由，因而將異議人異議之聲明駁回等情。
三、經查原審裁定，並無違誤，抗告意旨，未指摘原裁定有何認
    定不當之情形，僅請求舉發裁決單位應賠償造成抗告人時間
    、精神浪費無形之損失新台幣1600元云云，抗告為無理由，
    應予駁回。
據上論結，應依道路交通案件處理辦法第26條，刑事訴訟法第41
2 條，裁定如主文。
中    華    民    國    98    年    6     月    11    日
                  刑事第五庭    審判長法  官  曾永宗
                                      法  官  王伯文
                                      法  官  任森銓
以上正本證明與原本無異。
不得再抗告。
中    華    民    國    98    年    6     月    11    日
                                      書記官  廖素珍


司法院資訊處製作；財團法人民間司法改革基金會備份。
